【裁判字號】    97,交聲,520
【裁判日期】    970312
【裁判案由】    違反道路交通管理處罰條例聲明異議
【裁判全文】
臺灣臺北地方法院交通事件裁定         97年度交聲字第520號
受 處分 人  甲○○
原處分機關  臺北市交通事件裁決所
上列受處分人因違反道路交通管理處罰條例案件，對於原處分機
關中華民國97年 2月18日所為之處分（原處分案號：北市裁三字
第裁22-AA0000000號）聲明異議，本院裁定如下：
    主  文
異議駁回。
    理  由
一、按道路交通管理處罰條例（下稱條例）所稱之「車輛」，係
    指在道路上以原動機行駛之汽車（包括機器腳踏車），條例
    第 3條第8款、道路交通安全規則第2條第1項第1款定有明文
    。次按雙黃實線設於路段中，用以分隔對向車道，並雙向禁
    止超車、跨越或迴轉；分向限制線，用以劃分路面成雙向車
    道，禁止車輛跨越行駛，並不得迴轉，該標線為雙黃實線，
    道路交通標誌標線號誌設置規則第149條第1項第1款第8目、
    第165條第 1項及第2項亦有明定。又汽車駕駛人，爭道行駛
    有不依規定駛入來車道之情形，處新臺幣（下同） 600元以
    上1800元以下罰鍰，條例第45條第3款定有明文。
二、本件受處分人甲○○於民國97年1月8日10時54分，騎乘車號
    J7T－655號之重型機車，行經臺北市○○路及師大路口時因
    不依規定駛入來車道，遭民眾拍照檢舉，經臺北市政府警察
    局中正第二分局依採證照片，查事證明確逕行舉發，依條例
    第45條第3款規定，處罰鍰900元整。
三、異議意旨略以：
  (一)受處分人固不否認其確於前揭時間行經舉發地點之事實，
      惟稱：遭不知名人士藏匿於不知名地點照相檢舉，該舉證
      應違反證據法則。
  (二)該照片和所舉發之地點不符，相片中應為師大路及環河快
      速道路，而非原舉發單所載牯嶺街口。
  (三)受處分人是超車前往另一車道辦事，並未有意跨越車道，
      而條例所稱不依規定行駛入來車道，該「行駛」不包含跨
      越，故處分書中處罰跨越乃違反法律規定。而援引道路交
      通標誌標線號誌設置規則，係屬違反法律保留。為此聲明
      異議，請求撤銷原處分等語。
四、經查：
  (一)按分向限制線（本標線為雙黃實線），係用以劃分路面成
      雙向車道，禁止車輛跨越行駛，並不得迴轉，道路交通標
      誌標線號誌設置規則第165條第1項、第 2項定有明文。又
      駕駛人駕駛汽車，應遵守道路交通標誌、標線、號誌之指
      示，道路交通安全規則第90條、條例第4條第1項亦有明定
      。本件受處分人所有之前揭車號機車，於上開時、地，違
      規跨越分向限制線而行駛於對向車道等情，固為受處分人
      於聲明異議狀所不否認，是受處分人所有之車輛因駕駛人
      有不依前揭規定駛入來車道之違規行為至為明確。
  (二)雖受處分人辯稱：其係遭藏於不明地點之不明人士偷拍檢
      舉，惟查「對於違反道路交通管理處罰條例之行為，民眾
      得敘明違規事實或檢具違規證據資料，向公路主管或警察
      機關檢舉，經查證屬實者，應即舉發」，條例第7條之1定
      有明文。至於民眾檢舉違規，若已提供科學儀器取得之證
      據資料以查證其真偽，或僅敘明違規事實，但經交通勤務
      警察前往查證當場親見違規行為，其舉證責任已盡，固無
      疑義，已符合前開法律規定有關證據方法限制之要旨，並
      避免有心之檢舉人藉此大量而輕微之行政處分騷擾被檢舉
      人，達到維護行政效率及兼顧人權之功能。是本件檢舉人
      檢附照片向主管機關檢舉，經主管機關認定有違反條例之
      違規，並無違誤。
  (三)至受處分人稱其係為到對面車道辦事，而跨越雙黃實線，
      並非行駛; 然受處分人既已自承有到對面車道之情事，當
      符合條例規定「跨越」雙黃實線而「不依規定駛入」來車
      道，受處分人所言跨越非行駛，實屬誤會。且此一違規行
      為，自屬行政罰法第7 條所稱「故意過失之行為」，並查
      無受處分人所稱之同法第13條緊急避難而得以阻卻違法事
      由，亦無同法第19條得以免罰之情事。
  (四)另查，受處分人既考領有合格駕駛執照，對各項交通規則
      及交通標線所示意義即應熟知並確實遵守，自不得謂不教
      而誅，亦不得以其自身之特殊考量或節省時間為由，作為
      其得「不依規定駛入來車道」之合法依據，否則又如何維
      護交通秩序與其他用路人之權益。是受處分人之行為既違
      反法律明文之禁止規定，不論何人於何時何地舉發，均得
      加以處罰，若用路人因而遵守交通規則，則何來網漏吞舟
      。至受處分人所稱舉發單位對特定弱勢百姓為不公平之差
      別待遇舉發，並無任何證據以實其說，更無法因此使受處
      分人之違法行為轉為合法。
  (五)末查原違規通知單誤植違規地點為汀州路與牯嶺街口，員
      警已依行政程序法第101條第1項規定，予以更正為正確違
      規地點「汀州路與師大路口」，該錯誤於受處分人之違規
      行為並無重大影響，舉發機關已就此顯然錯誤敘明更正，
      此有舉發機關北市警中正二分交字第09730100400 號書函
      在卷可稽。本件事證明確，受處分人上揭違規行為，堪以
      認定，應依法處罰。
五、綜上所述，本件原處分機關以受處分人所有之車輛有「不依
    規定駛入來車道」之違規行為，援引條例第45條第3 款規定
    ，裁處受處分人罰鍰900 元，核無違誤。本件受處分人之異
    議為無理由，應予駁回。
六、依道路交通案件處理辦法第19條，裁定如主文。
中    華    民    國    97    年    3     月    12    日
                  交通法庭法  官  呂政燁
以上正本證明與原本無異。
如不服本裁定應於送達後5日內向本院提出抗告狀。
                          書記官  呂欣穎
中    華    民    國    97    年    3     月    12    日


司法院資訊處製作；財團法人民間司法改革基金會備份。
